【裁判字號】    98,抗,4
【裁判日期】    980414
【裁判案由】    拍賣抵押物
【裁判全文】
臺灣花蓮地方法院民事裁定                 98年度抗字第4號
抗  告  人  丙○○○
            戊○○
            己○○
            丁○○
相  對  人  台灣金聯資產管理股份有限公司
法定代理人  乙○○
代  理  人  甲○○
抗告人與相對人因拍賣抵押物事件，對於中華民國98年1月22日
本院97年度司拍字第242號裁定提起抗告，本院裁定如下：
    主      文
抗告駁回。
抗告程序費用由抗告人連帶負擔。
    理      由
一、按繼承人自繼承開始時，除民法另有規定外，承受被繼承人
    財產上之一切權利、義務；抵押權人於債權已屆清償期而未
    清償者，得聲請法院拍賣抵押物，就其賣得價金而受清償，
    民法第1148條第1項、第873條第1項分別定有明文。而抵押
    權人於抵押人死亡後，聲請法院為拍賣抵押物之裁定，尚不
    以抵押人之繼承人已辦理繼承登記為必要，亦有最高法院85
    年度台抗字第206號裁判意旨可資參照。又聲請拍賣抵押物
    ，原屬非訟事件，祇須其抵押權已經依法登記，並依登記之
    清償期業已屆滿而未受清償時，法院即應為許可拍賣之裁定
    ，至實際上之清償期有無變更，本非所問。倘當事人就此有
    爭執時，不妨提起訴訟以求解決，殊不容依抗告程序聲明不
    服，最高法院58年台抗字第524號判例可資參照。故拍賣抵
    押物准許強制執行之裁定，為裁定之法院僅就抵押權人所提
    出之債權憑證、抵押權設定契約書、他項權利證明書、土地
    暨建物登記謄本為形式上之審查，無從審酌屬於實體上法律
    關係之事由，抗告法院就拍賣抵押物裁定准予強制執行事件
    亦應僅就形式審查，不得審酌抗告人關於實體事項之抗辯事
    由，合先敘明。
二、抗告意旨略以：本件債務人為麻海師及麻炳林，連帶保證人
    為麻海師之父親麻碧仁，其中借款人之ㄧ麻炳林早已亡故，
    因此債務人僅麻海師ㄧ人，又依民法第746條規定及原放款
    借據第10條明定連帶保證人就本借據所負之ㄧ切債務連帶保
    證人均願負連帶保證責任，且依同條第一款規定毋須先就擔
    保物受償，得逕向連帶保證人求償，因之本件債務應負償還
    責任者僅麻海師及麻碧仁2人，抗告人丙○○○等4人應不負
    民事上償還責任及保證責任。且本拍賣標的物之ㄧ即花蓮縣
    光復鄉○○段1900地號土地，面積333平方公尺，現登記所
    有人為麻炳林，惟因麻炳林已亡故，尚未繼承登記，故法院
    裁定書將麻炳林之繼承人一律列為本案之相對人並註記為
    本件標的物之繼承人，抗告人等就此事固不爭執，惟仍應明
    確表示本件應拍賣之土地，原債務人之ㄧ麻炳林已於民國83
    年間決定贈與給麻海師，且該土地上之建築物即光復鄉○○
    路82號亦為債務人麻海師所有，故本拍賣案實與抗告人等無
    涉，如拍賣案拍得之價金仍不足償還原債務，則仍請就債務
    人麻海師及連帶保證人麻碧仁之其他財產求償。綜上可知，
    抗告人等4人非本案之債務人，亦非本案之保證人，依民法
    第199條、第746條及放款借據第10條規定，本抗告人無須負
    民事上償還責任，爰依法提起抗告等語。
三、經查：本件拍賣抵押物事件係因原裁定相對人麻海師與案外
    人麻炳林曾共同於86年1月8日以其所有之不動產為向案外人
    臺灣銀行股份有限公司（下稱臺灣銀行）所負債務之擔保，
    設定最高限額新臺幣（下同）720萬元之抵押權，存續期間
    自86年1月8日至126年1月7日止，債務清償日期各別訂明於
    借據內，依法登記在案。另麻海師與麻炳林於85年12月31日
    向臺灣銀行借款600萬元，並以麻碧仁為連帶保證人，約定
    內容詳如借據所載（參原裁定卷第12-14頁）。其後麻海師
    與麻炳林未依約繳納本息，尚欠本金4,989,855元及利息、
    違約金，依契約約定，本件借款即視為全部到期，而臺灣銀
    行已於96年9月12日將此筆債權讓與相對人台灣金聯資產管
    理股份有限公司，相對人於97年2月29日以讓與為原因登記
    為不動產之抵押權人，自得依民法第873條規定聲請拍賣抵
    押物，並提出他項權利證明書、抵押權設定契約書、土地及
    建物登記簿謄本、債權讓與證明書、借據等影本為證，原裁
    定據以准許本件拍賣抵押物之聲請，即無不當。抗告人抗告
    意旨如前所述，然揆諸首開規定及說明，本件抗告人既因繼
    承而取得抵押物之所有權，相對人自得對抵押物行使抵押權
    ，而原裁定係准予拍賣抵押物，並未裁定抗告人須負擔債務
    。又抗告人其餘實體上之法律爭執，應以另行起訴方式，以
    求解決，不得僅依抗告程序聲明其爭執，是原審准予本件拍
    賣抵押物之聲請，核無不合。抗告意旨仍執前詞指摘原裁定
    不當，請求廢棄原裁定，並無理由，應予駁回。
四、據上論結：本件抗告為無理由，依非訟事件法第46條、第21
    條第2項、民事訴訟法第495條之1第1項、第449條第1項、第
    85條第2項，裁定如主文。
中    華    民    國    98    年    4     月    14    日
                        臺灣花蓮地方法院民事庭
                          審判長法  官  湯文章
                                法  官  陳雅敏
                                法  官  劉柏駿
以上正本係照原本作成。
如不服本裁定，僅得於收受本裁定正本送達後10日內，以適用法
規顯有錯誤為理由，向本院提出再抗告狀，（須附繕本一份及
繳納再抗告裁判費新台幣1,000元），經本院許可後紿可再抗告。
中    華    民    國    98    年    4     月    14    日
                            法院書記官  蔡芬芳


司法院資訊處製作；財團法人民間司法改革基金會備份。
